臺灣高雄地方法院刑事判決
111年度侵訴字第17號
公  訴  人  臺灣高雄地方檢察署檢察官
被      告  李秉豐
選任辯護人  劉嘉凱律師
上列被告因妨害性自主罪案件，經檢察官提起公訴（109年度偵
字第24602號），本院判決如下：
    主  文
甲○○犯乘機猥褻罪，處有期徒刑貳年。
    事  實
一、甲○○因在網路平台上販賣商品，而與代號AV000-A109307之
    成年女子（真實姓名、住址詳卷附真實姓名對照表，下稱甲
    女）相識，甲女於民國109年6月7日15時許前往甲○○當時位
    於高雄市○○區○○路000號之營業處所兼住處見面，並加入甲○○及友人乙○○（案發時原名游婉蓉）等人之聚會一同飲酒，
    嗣於同日17時許，甲女因不勝酒力而趴在桌上休息，甲○○見
    狀遂委請不知情之乙○○扶甲女至其三樓房間休息，嗣至同日
    19時30分許，甲○○待其友人均離開後，隨即返回上開房間，
    見甲女仍在昏睡，明知甲女因酒醉無力，處於意識不清而不
    能抗拒之情形下，仍基於乘機猥褻之犯意，將甲女之上衣掀
    起及脫掉甲女之外褲、內褲，並撫摸甲女胸部及外陰部，後
    甲女察覺有異驚醒後，隨即表示拒絕，甲○○復要求甲女坐在
    其身上，甲女亦表示拒絕，甲○○遂終止其猥褻行為，甲女則
    趁隙穿好衣服下樓搭乘計程車返家，再由友人郭俊良駕車搭
    載甲女前往高雄市立小港醫院驗傷及報警究辦，而循線查知
    上情。
二、案經甲女訴由高雄市政府警察局婦幼警察隊報告臺灣高雄地
    方檢察署檢察官偵查起訴。
    理  由
壹、程序部分
一、身分資料保護
　　依性侵害犯罪防治法第12條第2項之規定，司法機關所製作
    必須公示之文書，不得揭露被害人之姓名、出生年月日、住
    居所及其他足資識別被害人身分之資訊。本件判決書為避免
    告訴人甲女之身分遭揭露，關於告訴人甲女之姓名等，因有
    揭露足以識別告訴人甲女身分資訊之虞，爰依前揭規定，僅
    記載代號。
二、證據能力部分
　　按被告以外之人於審判外之陳述，雖不符刑事訴訟法第159
    條之1至之4之規定，然經當事人於審判程序同意作為證據，
    法院審酌該言詞陳述或書面陳述作成時之情況，認為適當者
    ，亦得為證據，刑事訴訟法第159 條之5 第1 項定有明文。
    本判決後開引用具有傳聞證據性質之證據資料，已經檢察官
    、被告及其辯護人於審理期日同意為證據使用（見本院卷第
    30頁），是其縱無刑事訴訟法第159條之1至第159條之4 或
    其他傳聞法則例外之情形，亦經本院審酌該證據作成之情況
    ，既無違法取得情事，復無證明力明顯過低等情形，以得供
    做法院判斷事實之依據為適當，認為均有證據能力，得為證
    據。
貳、實體部分
一、認定犯罪事實所憑之證據及理由：
    訊據被告訊據被告甲○○固坦承甲女於上開時、地飲酒後，因
    不勝酒力，而委請友人乙○○扶甲女至其三樓房間休息；及自
    甲女乳房驗出與其DNA 型別相符之男性染色體DNA-STR 之事
    實，然矢口否認有何乘機猥褻之犯行，辯稱：是因為甲女傳
    訊息說她醒了，我才上樓要帶她下來，當時甲女已經醒了，
    在翻看我的垃圾桶，我請她離開，她不願意，我要拉她離開
    ，才發生拉扯，我沒有撫摸甲女的胸部及外陰部云云。辯護
    人則為被告辯護略以：⑴本件告訴人甲女主動追求被告遭拒
    ，而有誣陷被告之動機；⑵鑑定報告雖在甲女乳房驗出與被
    告型別相符的DNA ，然乳房之皮膚面積甚廣，確有可能因雙
    方一起喝酒，甚或被告多次催促甲女離開時不小心碰觸所造
    成，而非被告撫摸甲女胸部所造成，且被告房間內有許多沾
    染被告DNA之物品，如飲料、食物、煙蒂，亦有可能因而沾
    染；⑶依證人丙○○之證言，被告上樓將甲女帶下樓時前已經
    致電計程車行，計程車在3分鐘後到達，若被告有意猥褻甲
    女，又豈會上樓前即先叫計程車，實與經驗法則不符，且時
    間僅有3分鐘，被告應無任何時間對甲女為猥褻行為等語。
    經查：
  ㈠被告甲○○因在網路平台上販賣商品，而與甲女相識，甲女於1
    09年6月7日15時許前往被告當時位於高雄市○○區○○路000號
    營業處所兼住處見面，並加入被告及其友人乙○○等人之聚會
    一同飲酒，嗣於同日17時許，甲女因不勝酒力而趴在桌上休
    息，被告見狀遂委請乙○○扶甲女至其三樓房間休息，並於其
    友人等均離開後，返回上開房間等情，為被告所不爭執（見
    本院卷第29頁），核與證人即告訴人甲女（見本院卷第111
    至143頁）、證人即在場之人丙○○於本院審理中（見本院卷
    第92至110頁）、乙○○於偵訊及本院審理中（見偵卷第169頁
    至第172頁，本院卷第233至245頁）證述情節相符，此部分
    之事實，堪以認定。
　㈡甲女於案發當時確因飲酒過量，呈意識不清而不能抗拒之狀
    態。
　⒈此一事實，業據證人即告訴人甲女於本院審理時證稱：我於1
    09年6月7日15時許前往被告位於○○路000號的店，去之前已
    經有喝了2瓶啤酒，因為酒量不好，感覺有一點醉，到場後
    又與被告及其他人喝酒，有VSOP、高梁、啤酒，喝到非常醉
    ，已經沒辦法走路，是一位短頭髮女生帶我上樓到被告房間
    休息，我到房間後就睡著了，但因為喝醉酒很不舒服，就醒
    來打電話給被告，希望有人可以送我回家，都沒人理我，我
    才於下午6時3分傳簡訊給被告說「我醒了」，當時狀態是醉
    的，根本沒辦法有行為動作，後來就繼續睡，睡睡醒醒等語
    明確（見本院卷第111至117、143頁）。而證人即在場之人
    丙○○於本院審理中證稱：甲女大概是下午3點多來的，來的
    時候臉紅紅的，感覺在家有喝酒，有一點醉，甲女到場後與
    我們一起喝酒，她喝了兩杯厚酒，開始有一點醉，開始脫序
    ，拿著別人的酒喝，感覺很醉，才請乙○○扶她上去被告房間
    休息等語（見本院卷第92至95頁）。另證人即在場之人乙○○
    於偵訊及本院審理中亦證稱：甲女於當日下午3、4點到被告
    店裡，到場時看起來已經有喝酒，到場後有與我們一起喝酒
    ，後來喝醉了，因為只有我一個女生，大家叫我扶甲女上去
    休息等語（見偵卷第169頁至第172頁，本院卷第235至245頁
    ）。另被告於警詢及偵訊時亦供稱：我看甲女當時已經有喝
    酒很醉的樣子，不勝酒力，喝沒幾杯就倒下，我朋友的老婆
    乙○○擔心她自己坐計程車危險，就帶她上樓休息等語（見警
    卷第3頁，偵卷第32頁）。是依其等上開供述內容可知，甲
    女前往被告店裡之前已經有飲酒，且到達被告店裡後又繼續
    與被告及其友人飲酒，喝到不勝酒力，已經是酒醉之狀況，
    而需要證人乙○○攙扶才有辦法上樓休息，顯見其當時甲女當
    時於案發當時確因飲酒過量，呈意識不清而不能抗拒之狀態
    ，應可確認。此外，甲女於案發當日晚上前往醫院就醫後，
    於翌（8）日凌晨0時35分許抽血檢驗，檢驗結果其血液中酒
    精濃度為263.45mg/dL，有高雄市立小港醫院110年9月6日高
    醫港品字第1100303214號函暨所附檢驗報告在卷可稽（見偵
    卷第181至197頁），而依該檢驗報告所示，正常檢驗參考值
    為小於10mg/dL（見偵卷第185頁），甲女之檢驗數值高出參
    考值26倍之多，益徵甲女於案發當時確實因飲酒過量，呈現
    意識不清而不能抗拒之狀態，至為明確。
　⒉至甲女雖於案發當日下午5時54分、6時3分撥打3通電話給被
    告，被告未接聽，而於6時3分傳簡訊給被告說「我醒了」，
    並有手機翻拍畫面1張在卷可稽（見偵卷第223頁）。然依甲
    女上開證述情節，可知甲女到被告房間後就睡著了，但因為
    喝醉酒很不舒服，遂醒來打電話給被告，希望可以送她回家
    ，因被告未搭理，才於下午6時3分傳簡訊給被告說「我醒了
    」，當時甲女狀態是醉的，後來就繼續睡，睡睡醒醒，其所
    述情節，與一般人因酒醉而感到頭痛、不舒服，休息時睡睡
    醒醒之情形大致相符，可知甲女雖有上開撥打電話及傳送訊
    息之行為，亦僅係其在酒醉之情形下，希望被告送其返家所
    為之短暫通訊行為，尚難執此認定甲女此時已經清醒；且以
    時序而言，甲女約於下午5時許上樓休息，距其撥打電話、
    傳送簡訊之時間僅有1個小時左右，相距時間甚短，而甲女
    當時上樓時，被告及證人丙○○、乙○○均能證明甲女當時已經
    很醉，而當日稍晚之抽血檢驗報告亦證明甲女血液中酒精濃
    度超過參考值26倍之多，顯見甲女上樓時是完全酒醉之狀態
    ，實不可能於相距1小時左右之時間即可完全清醒，是甲女
    雖有撥打電話及傳送簡訊之行為，尚難以此認定甲女當時已
    經酒醒，而無意識不清而不能抗拒之狀態，附此敘明。
　㈢被告確實有趁甲女酒醉無力，處於意識不清而不能抗拒之情
    形下，將甲女上衣掀起及脫掉甲女外褲、內褲，並撫摸甲女
    胸部及外陰部。
　⒈此一事實，業據證人即告訴人甲女於本院審理時證稱：我於
    下午6時3分傳簡訊給被告說「我醒了」，當時狀態是醉的，
    根本沒辦法有行為動作，後來就繼續睡，睡睡醒醒，後來發
    現身上有異樣，發覺被告在我身上作猥褻的舉動，上下其手
    ，有用手摸我的陰部，我的上衣被掀到胸部上面，胸部裸露
    在外，內、外褲都被脫掉，被告沒有穿衣服，壓在我身上，
    我有看到被告的陰莖及龜頭凹凹凸凸，應該是入珠等語明確
    （見本院卷第114、115、139至141頁）。甲女已就其遭被告
    猥褻之經過為詳細之描述，其中甲女能清楚描述被告的陰莖
    及龜頭凹凹凸凸，有俗稱「入珠」之情形，被告及辯護人就
    此並未加以否認，並以此為前提詰問證人乙○○（見本院卷第
    243頁），亦可知甲女此部分之描述為真，此乃被告絕對私
    密之個人喜好，一般人實無從知悉，而甲女與被告並非關係
    親密之男女朋友關係，甲女竟能就被告之生殖器外觀為如此
    清楚且明確之描述，顯見其確實有見過被告之裸體，是其所
    證述：被告脫光衣服壓在其身上等語，應與事實相符，而堪
    採信。再者，經送鑑甲女乳房棉棒，檢測出男性Y染色體，
    與被告於109年11月13日到案說明並採集DNA檢體，鑑定後二
    者型別相符，不排除其來自被告或與其具同父系血緣關係之
    人，有高雄市政府警察局婦幼警察隊110年10月19日高市警
    婦隊偵字第11070940800號函暨所附內政部警政署刑事警察
    局110年10月8日刑生字第1108004921號鑑定書在卷可稽（見
    偵卷第209至213頁），則甲女乳房上既附著有被告之男性染
    色體DNA-STR，顯見被告確實曾經碰觸到甲女之乳房，才有
    可能發生DNA轉移之情形，是甲女所述：被告在我身上作猥
    褻的舉動，上下其手，有用手摸我的陰部，我的上衣被掀到
    胸部上面，胸部裸露在外，內、外褲都被脫掉等語，應與事
    實相符，亦堪採認。是本件被告確有乘甲女酒醉無力，處於
    意識不清而不能抗拒之情形下，將甲女上衣掀起及脫掉甲女
    外褲、內褲，並撫摸甲女胸部及外陰部，應堪確認。此外，
    甲女係於晚上7時46分許搭計程車離開被告住處，有叫車資
    料1份在卷可稽（見本院卷第75頁），而於返家後之晚上8時
    7分許即傳送訊息「變態」予被告，有手機翻拍照片在卷可
    參（見警卷第57頁），假若甲女與被告飲宴期間並無發生任
    何令甲女不悅之情事，何以甲女返家後立即傳送「變態」之
    訊息給被告，益徵甲女上開所述遭被告乘機猥褻等情，應與
    事實相符，而堪採信。
　⒉至甲女雖於本院審理時供稱：被告有用嘴吸我的胸部等語（
    見本院卷第114頁），而與其於警詢及偵訊時供述：被告用
    手摸我的胸部等語（見警卷第24頁，偵卷第64頁，此部分之
    證述，被告雖否認其證據能力，而未採為認定其犯罪之證據
    使用，但仍可作為彈劾證據使用），前後不一，已非無疑；
    且以嘴吸胸部之動作，與以手摸胸部之動作，差別甚大，甲
    女未於案發之時即時說出被告以嘴吸胸部之行為，而於本院
    審理時才供述此情節，應有可能係因時間久遠，記憶模糊，
    導致供述情節有異，此部分自不能執為不利於被告之認定，
    附此敘明。
　⒊再按，依一般經驗法則，被害人就同一被害事實，反覆接受
    不同司法人員之訊問，被害人在各次訊問時，是否均能作精
    確的陳述，因被害人主觀上所具備記憶及描述事物的能力而
    有不同，甚至與訊問者訊問之方式、態度及被害者臨場之情
    緒亦有關聯，其陳述再透過不同紀錄人員之紀錄，在筆錄的
    記載上呈現若干差異，實屬無可避免（最高法院92年度台上
    字第1961號判決意旨參照）。且告訴人、證人之陳述有部分
    前後不符，或相互間有所歧異時，究竟何者為可採，法院仍
    得本其自由心證予以斟酌，非謂一有不符或矛盾，即應認其
    全部均為不可採信；尤其關於行為動機、手段及結果等之細
    節方面，告訴人之指陳，難免故予誇大，證人之證言，有時
    亦有予渲染之可能；然其基本事實之陳述，若果與真實性無
    礙時，則仍非不得予以採信（最高法院74年台上字第1599號
    判決意旨參照）。本件甲女之陳述內容，就被告究竟係撫摸
    其胸部，抑或以嘴吸其胸部，縱令先後有未盡相符之處，仍
    得本於審理所得心證，就其一部分認為真實予以採取。是甲
    女之供述證據前後雖有不明或差異，事實審法院非不可本於
    經驗及論理法則，斟酌其他情形，作合理之比較，以定其取
    捨。且案發當時甲女係處於酒醉精神意識不清之狀態，嗣後
    雖曾清醒自行穿著衣物，但仍因酒醉呈昏沈之狀態，難期待
    其各次陳述歷次均精確無誤，自會有前後不盡一致或記憶不
    清之情形。況且，因詢問者之訊問方式、訴求重點不同，或
    詢問者因接收其後相關資訊，而以引導性、補充性乃至轉移
    性之詢問，因此得到甲女回答之內容，當然會有所繁簡不一
    或內容互補之處。自不能因詢問者擴大問題點，致甲女前後
    陳述有詳簡之別，即認其指述前後不一，或指責先前何以未
    能據實詳答。而本件依甲女之指述係其酒醉後遭人猥褻之基
    本事實，始終並無二致，揆諸前揭判決，甲女所為之證詞仍
    難認不具證據價值，自不得遽以其證言有若干細節上之小部
    分瑕疵即不予採信，是本院採信甲女之證詞，於法尚屬有據
    。
　㈣本件案發經過之時序整理如下：
　⒈依證人丙○○、乙○○於本院審理時均證述：甲女上樓後，約過5
    0分鐘至1小時，有自行下樓走道樓梯間，叫被告上樓等語（
    見本院卷第97、98、239至241頁）。另證人甲女於本院審理
    時亦證稱：我走到1樓到2樓的樓梯口，是在被告上樓性侵我
    之前，但我印象不是很深等語（見本院卷第138頁），由此
    可知，甲女在證人乙○○扶她上樓休息後，中間確實有一度下
    樓到樓梯間，才又返回3樓房間休息。而甲女於案發當日下
    午5時54分、6時3分撥打3通電話給被告，被告未接聽，而於
    6時3分傳簡訊給被告說「我醒了」，有手機翻拍畫面1張在
    卷可稽（見偵卷第223頁），而依前所述，此係甲女在酒醉
    之情形下，希望被告送其返家所為之短暫通訊行為，亦可推
    知應係甲女撥打電話及傳送訊息給被告，未獲被告回應，才
    在酒醉之情形下，勉力走到樓梯間觀看情況，見到被告仍繼
    續與友人飲宴，而未有送其返家之舉動，才又返回3樓房間
    休息。
　⒉另依甲女於本院審理時證稱：我大約於晚上7、8時被被告之
    猥褻行為驚醒後，被告有作勢要打我，非常生氣、不高興的
    樣子，還罵我、警告我，我才倉皇離開下樓，並拜託被告幫
    我叫計程車，下樓時，與我一起喝酒之人均已離開，鐵門已
    經拉上，燈也關了等語（見本院卷第117至119頁）。另被告
    於本院審理時亦不爭執：其於友人均離開後，才返回其住處
    3樓房間等事實（見本院卷第29頁）。而證人丙○○亦於本院
    審理時證稱：我大約晚上7時30分許最後1個離開等語（見本
    院卷第102頁）。可知被告係於其他飲酒之友人於晚上7時30
    分許離開後，才上樓對昏睡中之甲女為上開猥褻行為，亦可
    確認。而甲女遭受被告上開猥褻行為，經制止被告，被告停
    止猥褻行為後，甲女才拜託被告幫其叫計程車，並倉皇離開
    被告房間，被告方於晚上7時43分51秒許，打電話幫甲女叫
    計程車，亦有叫車資料1份在卷可稽（見本院卷第75頁），
    此部分之事實亦堪確認。
　㈤至被告及辯護人雖以前開情詞置辯。然查：
　⒈依被告於本院審理時供稱：我叫甲女回家，在拉扯中可能有
    碰到其胸部，但沒有未隔著衣服直接碰觸到其胸部等語（見
    本院卷第29頁），則依被告之說法，其在拉扯過程中，可能
    有隔著衣服碰觸到甲女胸部，則其既未直接以手直接碰觸到
    甲女胸部之肌膚，依常理，是不可能發生DNA轉移之情形，
    亦即被告無法隔著衣服直接將其DNA轉移到甲女胸部，故辯
    護人辯稱：係拉扯中不小心碰觸到等語，應屬無據。至被告
    雖另辯稱：我上樓後發現甲女並未睡覺，而係在翻找其垃圾
    桶云云，似乎意指甲女故意尋找含有其DNA之物品，借機構
    陷被告，然此部分僅係被告單方面之臆測，並無任何證據可
    資佐證，而非可採；且以前述，甲女於案發當時已經相當酒
    醉，且醉到需要他人攙扶才能上樓，則以甲女當時酒醉之程
    度，實難想像其還有意識或能力翻找被告之垃圾桶，並藉以
    構陷被告，是被告此部分之辯詞，應非可採。
　⒉至辯護人雖稱：本件告訴人甲女主動追求被告遭拒，而有誣
    陷被告之動機等語，並提出2人間之對話記錄為證（見本院
    卷第275至279頁）。然依其所提出之對話記錄，僅可看出甲
    女對被告時有關懷之意，而與一般友人間之關心並無二致，
    尚難僅以此認定甲女有主動追求被告之意。且退萬步言，縱
    認甲女確有追求被告之意，亦難據此推認甲女有誣陷被告之
    動機，是此部分之辯護意旨，亦非可採。
　⒊另辯護人稱：依證人丙○○之證言，被告上樓將甲女帶下樓時
    前已經致電計程車行，計程車在3分鐘後到達，若被告有意
    猥褻甲女，又豈會上樓前即先叫計程車，實與經驗法則不符
    ，且時間僅有3分鐘，被告應無任何時間對甲女為猥褻行為
    等語。然查，證人丙○○雖於本院審理時證稱：被告打電話給
    計程車行時，還沒有上樓等語（見本院卷第109頁）。則依
    證人丙○○所言，此時被告既未上樓，並無法得知甲女當時之
    狀況，又豈會在未知悉甲女之意願及狀況時，即呼叫計程車
    到場，而導致計程車在場空等或無人可載之情況發生，顯然
    有違常情。再者，證人丙○○於本院審理時證稱係於當日晚上
    7時30分許離開該店（見本院卷第102頁），而依卷附之計程
    車叫車資料（見本院卷第75頁），車行承接被告招呼計程車
    之時間為晚上7時43分許，可知證人丙○○離開被告營業處所
    之時，被告尚未打電話叫計程車，其應無從知悉被告是否有
    打電話叫計程車，是其證述被告有先打電話給計程車行後，
    才上樓云云，要與事實不符，而非可採。則從證人丙○○離開
    被告營業處所之時間為晚上7時30分許，被告打電話叫計程
    車之時間為晚上7時43分51秒，期間相距約十幾分鐘，被告
    自有足夠之時間上樓對甲女為上開猥褻行為。是辯護人此部
    分之辯護，亦非可採。
　㈥綜上所述，被告前揭空言否認犯罪之辯解，核屬卸責之詞，
    難以憑採，其上開乘機猥褻之犯罪事實已臻明確，應依法論
    科。
二、論罪科刑
  ㈠本件被告利用告訴人甲女酒醉意識不清，而不能抗拒之際，
    脫去甲女衣物，撫摸其胸部及外陰部，其主觀上有乘機猥褻
    之犯意，且客觀上係以利用女子處在相類於精神、身體障礙
    、心智缺陷致不能抗拒情形而為猥褻之行為。故核其所為，
    係犯刑法第225條第2項之乘機猥褻罪。
　㈡至被告是否該當累犯一事，因公訴意旨並未敘及，更未具體
    指出證明方法，是參照111年4月27日最高法院110年度台上
    大字第5660號裁定意旨，本院自無庸依職權調查並為相關之
    認定，附此敘明。
　㈢爰審酌被告竟為逞一己之慾，利用告訴人甲女酒醉而意識不
    清，不能表達反對抗拒之狀態，乘機為上開猥褻行為，所為
    嚴重傷害甲女之身心健康及人格發展，亦見被告欠缺尊重他
    人身體自主權之觀念，惡性非輕，實應嚴懲，以收刑罰教化
    之效。並考量其犯後否認犯行，因而迄今未與甲女為相關賠
    償或和解事宜之犯後態度。兼衡被告犯罪之動機、目的、手
    段、生活狀況、智識程度（見本院卷第255頁）等一切情狀
    ，量處如主文所示之刑，以資懲儆。
據上論斷，應依刑事訴訟法第299條第1項前段，判決如主文。
本案經檢察官丁○○提起公訴，檢察官高嘉惠、莊玲如到庭執行職
務。
中　　華　　民　　國　　111 　年　　8 　　月　　19　　日
                    刑事第二庭  審判長法  官  吳佳頴
                                      法  官  林于心
                                      法  官  陳盈吉
以上正本係照原本作成。
如不服本判決應於收受判決後20日內向本院提出上訴書狀，並應
敘述具體理由。其未敘述上訴理由者，應於上訴期間屆滿後20日
內向本院補提理由書(均須按他造當事人之人數附繕本)「切勿逕
送上級法院」。
中　　華　　民　　國　　111 　年　　8 　　月　　19　　日
                                      書記官  鄭人芳
附錄本判決論罪科刑法條全文：
刑法第225 條
對於男女利用其精神、身體障礙、心智缺陷或其他相類之情形，
不能或不知抗拒而為性交者，處3年以上10年以下有期徒刑。
對於男女利用其精神、身體障礙、心智缺陷或其他相類之情形，
不能或不知抗拒而為猥褻之行為者，處6月以上5年以下有期徒刑
。
第1項之未遂犯罰之。